最高法院刑事判決　　　　　　　一○○年度台非字第一四六號
上　訴　人　最高法院檢察署檢察總長
被　　　告　許兩成
上列上訴人因被告違反毒品危害防制條例案件，對於台灣台南地
方法院中華民國一○○年二月十七日第一審確定簡易判決（一○
○年度簡字第三三四號，聲請簡易判決處刑案號：台灣台南地方
法院檢察署一○○年度營毒偵字第一○號），認為違背法令，提
起非常上訴，本院判決如下：
    主  文
上訴駁回。
    理  由
非常上訴理由稱：「一、按案件曾經判決確定者，應為免訴之判
決，刑事訴訟法第三百零二條第一款定有規定。被告許兩成於民
國九十九年十月二十四日，在其位於台南市六甲區菁埔寮三十號
住處內，施用第二級毒品甲基安非他命之事實，已於九十九年十
二月二十八日，業據台灣台南地方法院以九十九年度簡字第三二
三三號判決，並於一○○年一月二十四日確定，有該判決附卷可
稽。而本案犯罪事實，與上開案件相同，且被告更於警詢時陳述
其於九十九年十月二十七日曾至麻豆分局接受尿液採驗；隔天向
觀護人報到後，又到新營分局接受採尿；因其坦承在九十九年十
月二十四日施用安非他命毒品，二件檢體檢驗結果均呈陽性反應
，擔心會變成二件毒品案等語，顯見被告係於同一時地施用第二
級毒品甲基安非他命，惟接受二次採尿檢驗。而本案判決時既在
前開九十九年度簡字第三二三三號判決確定後，自應為免訴之判
決。揆諸首開法條說明，本件台灣台南地方法院一○○年度簡字
第三三四號判決顯有判決適用法則不當之違法。二、案經確定，
且對被告不利，爰依刑事訴訟法第四百四十一條、第四百四十三
條提起非常上訴，以資糾正及救濟。」等語。
本院按：非常上訴，乃對於審判違背法令之確定判決所設之非常
救濟程序，以統一法令之適用為主要目的。又非常上訴審為法律
審，應以原判決所確認之事實為基礎，據以判斷其審判是否違背
法令。苟依原判決所確認之事實，其適用法律並無違誤，縱原判
決所確認之事實發生疑義，因非常上訴審之調查，以非常上訴理
由所指摘之事項為限，除關於訴訟程序及得依職權調查之事項外
，關於實體法上之事實，非常上訴審無從為必要之調查。是以倘
其案件所繫法律問題之基礎事實未明，猶待嚴格證明以確認，即
非非常上訴審所能審酌，所提起非常上訴自不應准許。本件依原
判決所確認之事實，被告係於九十九年十月二十四日「某時許」
，在台南市六甲區菁埔寮三十號住處，施用第二級毒品甲基安非
他命。另台灣台南地方法院九十九年度簡字第三二三三號刑事簡
易判決（下稱前案），則係認定被告於九十九年十月二十四日「
二十時許」，在上開住處房間內施用第二級毒品甲基安非他命。
二者所認定被告施用第二級毒品之時間、採尿、鑑定及查獲之單
位均有不同。被告於九十九年十月二十七日十四時五十分經（改
制前）台南縣警察局麻豆分局採尿後之詢問中，供稱其「在九十
九年十月二十四日二十時許吸食的；當時是由我自己將（甲基）
安非他命毒品放置於玻璃管內，以火點燃燒烤產生毒煙後吸食」
（見前案警卷第六頁），並未陳稱其有與何人共同施用；但於本
件經查獲之台南市政府警察局新營分局詢問時，則稱其係在九十
九年十月二十四日於家裡「與朋友莊忠璟共同施用（甲基）安非
他命」（見警卷第二頁），並未陳稱其是在當日「二十時」施用
。且被告自承本件是於九十九年十月二十八日十時許，經警採尿
送驗（見前案一審卷第二二頁），與前案對照，兩者採尿之時間
相隔十九小時以上，是否同一事實，尚非無疑。則原判決據以認
定之事實既與前案有異，兩者是否屬同一事實，仍須為必要之調
查，始足以論斷，即非非常上訴審得加以調查確認之事項。本院
單從卷內訴訟資料，尚屬無憑判斷，非常上訴意旨認本件與先判
決確定之前案應屬同一案件，指摘原判決未諭知免訴為違背法令
云云，自難認為有理由，應予駁回。
據上論結，應依刑事訴訟法第四百四十六條，判決如主文。
中    華    民    國  一○○  年    六    月   十六   日
                      最高法院刑事第四庭
                          審判長法官  謝  俊  雄  
                                法官  陳  世  雄  
                                法官  魏  新  和  
                                法官  徐  文  亮  
                                法官  吳  信  銘  
本件正本證明與原本無異
                                      書  記  官  
中    華    民    國  一○○  年    六    月   二十   日
                                                      K